臺灣臺南地方法院刑事判決
111年度簡上字第77號
上  訴  人  臺灣臺南地方檢察署檢察官
被      告  吳宗達


上列上訴人因被告侮辱案件，不服本院111年度簡字第344號中華
民國111年2月14日刑事簡易判決（聲請簡易判決處刑案號：109
年度偵字第19883號），提起上訴，本院管轄之第二審合議庭判
決如下：
    主  文
上訴駁回。
    事實及理由
一、按對於簡易判決有不服者，得上訴於管轄之第二審地方法院
    合議庭。第一項之上訴，準用刑事訴訟法第三編第一章及第
    二章除第361條外之規定，刑事訴訟法第455條之1第1項、第
    3項分別定有明文。次按刑事訴訟法第348條於民國110年6月
    18日修正施行：「上訴得對於判決之一部為之。對於判決之
    一部上訴者，其有關係之部分，視為亦已上訴。但有關係之
    部分為無罪、免訴或不受理者，不在此限。上訴得明示僅就
    判決之刑、沒收或保安處分一部為之。」同日修正施行之刑
    事訴訟法施行法第7條之13規定：「中華民國110年5月31日
    修正通過之刑事訴訟法施行前，已繫屬於各級法院之案件，
    於施行後仍適用修正前刑事訴訟法第348條規定；已終結或
    已繫屬於各級法院而未終結之案件，於施行後提起再審或非
    常上訴者，亦同。」又110年6月18日刑事訴訟法第348條修
    正施行前已繫屬於第一審或第二審法院之案件，在修正施行
    後始因上訴而繫屬於第二審或第三審法院者，應適用修正後
    規定以定其上訴範圍（最高法院110年度台上大字第5375號
    裁定意旨參照）。經查，本案於上述規定修正施行後之111
    年3月4日始繫屬於本院，上訴之效力及範圍應依修正後第34
    8條規定。而原審判決後，被告並未提起上訴，檢察官僅就
    原判決量刑部分提起上訴（本院簡上卷第11至12頁、第53頁
    ），是本件審判範圍僅就原判決量刑妥適與否進行審理，本
    案犯罪事實、所犯法條及論罪部分之認定，均引用第一審判
    決書所記載之事實、證據、論罪（如附件）。
二、檢察官上訴意旨主張：本件被告原於偵查及準備程序時否認
    犯行，辯稱僅係口頭襌云云，惟於審理時綜合考量應訴成本
    後，方坦承犯行，是難認被告犯後態度良好，且被告並未為
    任何彌補告訴人之舉措，實難有特別需減輕其量刑之情狀，
    況經搜尋本院近年因道路交通所引起的公然侮辱案件，刑度
    約介於罰金新臺幣（下同）4000元至拘役40日間，而原審僅
    判處被告罰金3000元，量刑尚嫌過輕，告訴人為此請求上訴
    ，為有理由，為此請求撤銷原審判決，另為適法之判決。
三、按刑之量定，係實體法上賦予法院得為自由裁量之事項，倘
    其未有逾越或濫用法律所規定裁量之外部及內部性界限，並
    符合法規範之體系及目的，遵守一般有效之經驗及論理法則
    ，即不得任意指為違法；又在同一犯罪事實與情節，如別無
    其他加重或減輕之原因，下級法院量定之刑，亦無過重或失
    輕之不當情形，則上級法院對於下級法院之職權行使，原則
    上應予尊重（最高法院75年台上字第7033號、85年度台上字
    第2446號裁判要旨參照）。經查，原審量刑時，已審酌被告
    不知尊重他人之人格尊嚴，亦不思理性解決問題，僅與告訴
    人間有行車糾紛，即以不當言語辱罵告訴人，損抑告訴人之
    名譽及人格評價，行為殊有非當；惟念被告犯後已坦承犯行
    ，兼衡其自陳二專畢業、離婚、有一成年子女、現從事防水
    工作、須扶養母親及在學之成年子女、家庭經濟狀況貧寒等
    一切情狀，量處罰金3000元，如易服勞役，以1000元折算一
    日，係於法定刑度內妥為裁量，並無不當或違法之情形，復
    與比例原則、罪責相當原則無悖。是本件上訴為無理由，應
    予駁回。
四、據上論斷，應依刑事訴訟法第455條之1第1項、第3項、第36
    4條、第368條、第373條，判決如主文。
本案經檢察官林朝文提起公訴，檢察官林容萱提起上訴，檢察官
呂舒雯到庭執行職務
中　　華　　民　　國　　111 　年　　5 　　月　　31　　日
            刑事第十四庭  審判長法  官  周紹武
                                法  官  林岳葳
                                法  官  蕭雅毓  
以上正本證明與原本無異。
不得上訴。
                                書記官  李如茵
中　　華　　民　　國　　111 　年　　5 　　月　　31　　日
附錄本案論罪科刑法條全文
中華民國刑法第309條
公然侮辱人者，處拘役或9千元以下罰金。
以強暴犯前項之罪者，處1年以下有期徒刑、拘役或1萬5千元以
下罰金。
【附件】：
臺灣臺南地方法院刑事簡易判決
111年度簡字第344號
公　訴　人　臺灣臺南地方檢察署檢察官
被　　　告　吳宗達　男　民國00年0月0日生
　　　　　　　　　　身分證統一編號：Z000000000號
　　　　　　　　　　住臺南市○區○○街0段000巷0號之2
選任辯護人　王建強律師（法扶律師）
上列被告因妨害名譽案件，經檢察官提起公訴（109年度偵字第1
9883號），被告於本院準備程序中自白犯罪（111年度易字第14
號），本院裁定改以簡易判決處刑，判決如下：
    主      文
吳宗達犯公然侮辱罪，處罰金新臺幣參仟元，如易服勞役，以新
臺幣壹仟元折算壹日。
    事實及理由
一、吳宗達於民國109年9月17日上午11時33分許，徒步穿越臺南
    市北區民德路與育德路交岔路口時，適有林雅芬駕駛車牌號
    碼000-0000號自用小客車沿民德路由北往南方向駛至該處，
    二人因此發生行車糾紛，吳宗達竟基於公然侮辱之犯意，公
    然以臺語「你娘雞歪」等語辱罵林雅芬，足以貶損林雅芬之
    人格評價及聲譽。案經林雅芬訴由臺南市政府警察局第五分
    局報告臺灣臺南地方檢察署檢察官偵查起訴。
二、證據名稱：
  ㈠被告吳宗達於本院準備程序中之自白。
  ㈡告訴人林雅芬於警詢、偵查中之指述。
  ㈢行車紀錄器、監視器錄影影片及錄影畫面翻拍照片。
  ㈣車籍資料。
  ㈤臺灣臺南地方檢察署檢察事務官勘驗報告。　　
三、論罪科刑：
　㈠核被告所為，係犯刑法第309條第1項之公然侮辱罪。
　㈡爰審酌被告不知尊重他人之人格尊嚴，亦不思理性解決問題
    ，僅與告訴人間有行車糾紛，即以不當言語辱罵告訴人，損
    抑告訴人之名譽及人格評價，行為殊有非當；惟念被告犯後
    已坦承犯行，兼衡其自陳二專畢業、離婚、有一成年子女、
    現從事防水工作、須扶養母親及在學之成年子女、家庭經濟
    狀況貧寒（見易字卷第41頁）等一切情狀，量處如主文所示
    之刑，並諭知易服勞役之折算標準，以示懲儆。
四、依刑事訴訟法第449條第2項、第3項、第454條第1項，刑法
    第309條第1項、第42條第3項，刑法施行法第1條之1第1項，
    逕以簡易判決處刑如主文。
五、如不服本判決，得自收受送達後20日內，向本院提出上訴狀
    （須附繕本），上訴於本院管轄之第二審地方法院合議庭。
本案經檢察官林朝文聲請以簡易判決處刑。　　
中華民國111年2月14日
                     刑事第四庭 法  官  王鍾湄
以上正本係照原本作成。
　　　　　　　　　　 　　　　　 書記官  蘇冠杰　　　 
中　　華　　民　　國　　111 　 年　　2　　月　　14  　日
附錄本案論罪科刑法條：
刑法第309條
公然侮辱人者，處拘役或9,000元以下罰金。
以強暴犯前項之罪者，處1年以下有期徒刑、拘役或15,000元以
下罰金。